臺灣宜蘭地方法院民事簡易判決
110年度羅簡字第127號
原      告  裕融企業股份有限公司

法定代理人  嚴陳莉蓮


訴訟代理人  林柏均  
            李清達   
被      告  蔡世榮  

            蔡輝男  
            蔡進德  
            蔡青龍      
                        
            蔡庭坤      




            蔡貴美      


            蔡淑蘭  
                        
            蔡彩雲  
上列當事人間請求代位分割遺產事件，本院判決如下：
　　主　文
原告之訴駁回。
訴訟費用由原告負擔。
　　事實及理由
一、按「原告之訴，有下列各款情形之一者，法院得不經言詞辯
    論，逕以判決駁回之。但其情形可以補正者，審判長應定期
    間先命補正：一、當事人不適格或欠缺權利保護必要。二、
    依其所訴之事實，在法律上顯無理由。」民事訴訟法第249
    條第2項定有明文。而所謂原告之訴，依其所訴之事實，在
    法律上顯無理由者，係指依原告於訴狀內記載之事實觀之，
    在法律上顯然不能獲得勝訴之判決者而言（最高法院62年度
    台上字第845號裁判要旨參照）。又「債務人怠於行使其權
    利時，債權人因保全債權，得以自己之名義，行使其權利。
    」民法第242條前段定有明文，是民法上代位權之行使，係
    債權人以自己之名義行使債務人之權利，債權人係代位行使
    債務人之權利，而行使之結果，利益仍歸屬於債務人，並非
    對債務人行使權利，故在訴訟上，債權人對債務人並無任何
    權利主張，自無以債務人(即被代位人）列為共同被告之餘
    地（最高法院69年度台上字第2745號判決、70年度台上字第
    1871號判決、107年度台上字第92號判決意旨參照）。再按
    民法第1164條所定之遺產分割，係以整個遺產為一體為分割
    ，並非以遺產中個別之財產分割為對象，亦即遺產分割之目
    的在廢止遺產全部之公同共有關係，而非旨在消滅個別財產
    之公同共有關係，其分割方法應對全部遺產整體為之（最高
    法院95年度台上字第1637號判決意旨參照）。繼承人有數人
    時，在分割遺產前，各繼承人對於遺產全部為公同共有，為
    民法第1151條所明定。而同法第1164條所定之遺產分割，乃
    以整個遺產為一體，以廢止或消滅對於該整個遺產之公同共
    有關係為目的。故除法律另有規定或繼承人另有契約訂定外
    ，無容於遺產分割時，仍就特定遺產維持「公同共有」之餘
    地（最高法院98年度台上字第2457號判決意旨參照）。
二、原告起訴主張：被告蔡世榮積欠原告新臺幣（下同）46萬元
    之債務迄未清償；又被告蔡世榮前與被告蔡輝男、蔡進德、
    蔡青龍、蔡庭坤、蔡貴美、蔡淑蘭、蔡彩雲共同就被繼承人
    蔡陳阿國所遺之宜蘭縣○○鄉○○○段000地號土地所有權應有部
    分1/2（下稱000地號土地）繼承而公同共有之。原告業已對
    被告蔡世榮聲請強制執行，因被告蔡世榮名下已無其他財產
    可清償供強制執行，其已陷於無資力狀態，又怠於行使分割
    上開遺產之權利，致原告無從就其應繼分執行取償，實現原
    告之債權，為此，原告乃依民法第242條規定，提起本件代
    位分割遺產之訴等語，並聲明：被告公同共有000地號土地
    ，准予分割為分別共有，由被告各取得宜蘭縣○○鄉○○○段000
    地號土地所有權應有部分十六分之一。
三、經查，原告起訴主張代位被告蔡世榮請求分割000地號土地
    ，除此之外並無其他聲明，是原告本件起訴，係代位被告蔡
    世榮行使其遺產分割請求權，此外並未對被告蔡世榮有何權
    利主張，揆諸前揭說明，本件自無以被告蔡世榮列為共同被
    告之必要，原告將被告蔡世榮列為本件被告，其權利保護要
    件自有欠缺，且無從補正；又原告起訴僅主張代位被告蔡世
    榮請求分割000地號土地，然被繼承人蔡陳阿國之遺產除000
    地號土地外，尚有其他財產，此有財政部臺北國稅局遺產稅
    免稅證明書在卷可參（見本院卷第90-91頁），原告更自行
    陳報被告之被繼承人蔡陳阿國名下尚有臺北市○○區○○段○○段
    00地號土地所有權應有部分3/4（下稱00地號土地）（見本
    院卷第114-115頁），是原告既主張被繼承人蔡陳阿國之遺
    產至少有000地號土地及00地號土地，卻僅訴請就被繼承人
    蔡陳阿國所留遺產之一部分（即000地號土地）為分割請求
    ，未以被繼承人之全部遺產列為本件訴訟標的之應受判決事
    項之聲明，揆諸前揭說明，原告之聲明顯無理由。又本院已
    於民國110年8月18日裁定命原告於裁定送達後10日內具狀補
    正以被繼承人蔡陳阿國之全部遺產為分割之標的，而該補正
    裁定已於110年9月15日送達原告，有本院送達證書附卷可憑
    。惟原告逾期迄未為任何補正，有本院案件統計資料、收文
    資料查詢清單等在卷可稽。綜前所述，原告對被告被告蔡世
    榮之起訴欠缺權利保護必要，且無從補正；對其餘被告之訴
    在法律上顯無理由，且經本院命補正後仍不補正，爰不經言
    詞辯論，依民事訴訟法第249條第2項，逕以判決駁回之。
四、訴訟費用負擔之依據：民事訴訟法第78條。
中　　華　　民　　國　　110 　年　　10　　月　　29　　日
                  臺灣宜蘭地方法院羅東簡易庭
　　　　　　　　　            法　官　張文愷
以上正本係照原本作成。
如不服本判決，應於送達後20日內，向本院提出上訴狀並表明上
訴理由，如於本判決宣示後送達前提起上訴者，應於判決送達後
20日內補提上訴理由書（須附繕本）。
如委任律師提起上訴者，應一併繳納上訴審裁判費。
中　　華　　民　　國　　110 　年　　10　　月　　29　　日
                              書記官  林恬安